臺灣高等法院高雄分院刑事判決　　94年度重上更(三)字第19號
上　訴　人
即　被　告　　甲○○
指定辯護人　　周君強　　律師
上　訴　人
即　被　告　　乙○○
選任辯護人　　莊進祥　　律師
上列上訴人因被告等違反毒品危害防制條例案件，不服臺灣高雄
地方法院91年度訴字第2386號中華民國92年7 月1 日第一審判決
（起訴案號：臺灣高雄地方法院檢察署91年度偵字第3597、1689
、4624號，91年度偵緝字第579 號），提起上訴，判決後經最高
法院第3 次發回更審，本院判決如下：
    主  文
原判決關於甲○○、乙○○販賣第一級毒品部分暨定執行刑部分
均撤銷。
甲○○共同連續販賣第一級毒品，處有期徒刑玖年，褫奪公權伍
年。扣案殘留第一級毒品海洛因之研磨器、分裝匙及分裝杯各壹
個，均沒收銷燬之。共同犯罪所得新臺幣肆萬伍仟元與乙○○連
帶沒收，如全部或一部不能沒收時，以其財產抵償之。扣案之行
動電話壹支（不含ＳＩＭ晶片卡）沒收。
乙○○共同販賣第一級毒品，處有期徒刑柒年，褫奪公權參年。
扣案殘留第一級毒品海洛因之研磨器、分裝匙及分裝杯各壹個，
均沒收銷燬之。共同犯罪所得新臺幣肆萬伍仟元與甲○○連帶沒
收，如全部或一部不能沒收時，以其財產抵償之。
    事  實
一、甲○○、乙○○及陳居裕（陳居裕部分另案起訴）係在臺灣
    屏東戒治所接受強制戒治時認識之朋友，3 人先後因停止戒
    治出所後，甲○○除自己住在高雄縣岡山鎮○○路37號住處
    外，另委託乙○○代為尋找租屋處所，自民國（以下同）90
    年11月18日起以每月租金新臺幣（下同）1 萬2,000 元承租
    高雄縣岡山鎮○○路135 巷18號房屋，供販賣毒品及躲避追
    查之用。乙○○則自90年12月間至91年1 月間於甲○○上開
    租屋處所2 樓借住約二週。嗣甲○○及乙○○竟共同意圖營
    利，基於販賣第一級毒品海洛因之犯意聯絡，於91年1 月18
    日由陳居裕與甲○○相互間以不詳號碼之電話聯絡後，由甲
    ○○指示乙○○於當日上午11時許，攜帶第一級毒品海洛因
    1 包約半兩重（合18.75 公克），以新台幣（以下同）以4
    萬5,000 元之價格售予陳居裕，甲○○於交易完成後，則免
    費提供第一級毒品海洛因予乙○○施用（甲○○轉讓第一級
    毒品部分已經本院前審判決確定）。嗣於91年2 月5 日17時
    許，陳居裕在高雄市○○區○○路156 號前為警查獲逮捕，
    並扣得其向甲○○購買施用剩餘之海洛因1 包（淨重4.58公
    克，另2 包非海洛因成分），並經陳居裕向警供出毒品來源
    係向甲○○購買，遂配合警方於同日18時許，以0000000000
    號行動電話與甲○○使用之0000000000號行動電話聯繫，佯
    稱欲再購買海洛因半台兩，甲○○仍承前揭意圖營利販賣第
    一級毒品之概括犯意，雙方於電話中原約定於高雄縣岡山鎮
    ○○路135 巷18號甲○○租屋處交易，嗣經陳居裕再以電話
    確認後，甲○○將交易地點更改至嘉新西路橋下，待甲○○
    由上開租屋處所步行前往嘉新西路橋下途中，旋即於同日下
    午8 時許為埋伏之警員當場逮捕，並自其身上扣得所有並供
    販賣毒品聯絡所用之行動電話1 支（內含0000000000號SIM
    晶片卡）。經警員再至上開甲○○租屋處所內追捕乙○○，
    並於租屋處所1 樓客廳電視櫃內查獲均殘留第一級毒品海洛
    因之研磨器、分裝匙及分裝杯各1 個。
二、案經高雄市政府警察局左營分局移送臺灣高雄地方法院檢察
    署檢察官偵查起訴。
    理  由
一、訊之上訴人即被告甲○○、乙○○均矢口否認有共同販賣第
    一級毒品海洛因之犯行，被告甲○○辯稱：我沒有與陳居裕
    聯絡過，91年1 月間，陳居裕一再以0000000000號行動電話
    與我使用之0000000000號行動電話聯絡，約我出去要談事情
    ，均被我回絕，案發當天，陳居裕又連續打了5 、6 通，電
    話中只說有重要事情，要我外出談事情，我無可奈何才答應
    外出，惟我人一到嘉新西路橋下就被警逮捕，當天並沒有查
    到任何毒品，扣案之研磨器、分裝匙、分裝杯均都是乙○○
    所有云云；被告乙○○辯稱：我只帶陳居裕前往被告甲○○
    之租屋處所一次，我不知道陳居裕找甲○○要做什麼，我也
    沒有受甲○○指示交付海洛因給陳居裕云云。惟查：
（一）警方於91年2 月5 日查獲被告甲○○之過程，係先查獲陳
      居裕吸食海洛因毒品並供出來源後，由陳居裕以行動電話
      向被告甲○○佯稱欲購買半兩海洛因，再由警員前往被告
      甲○○之戶籍地、租屋處及嘉新西路橋下勘查地形，被告
      甲○○先約在租屋處交易，待陳居裕打電話詢問是否已準
      備妥當時，再臨時變更交易地點為嘉新西路橋下，並由租
      屋處開門出來，待警員開車載陳居裕至被告甲○○身旁時
      ，始察覺有異轉身逃跑而為警當場逮捕，並在其身上扣得
      00000000000 號行動電話1 支，及在租屋處1 樓客廳電視
      櫃內查獲殘留第一級毒品海洛因之研磨器、分裝匙及分裝
      杯各1 個，於2 樓浴室垃圾桶內查獲未含有毒品成分之白
      色粉末1 包（淨重12.71 公克）等情，業據證人陳居裕於
      原審及警員陳永士、王俊慶於偵查及原審調查時（91年度
      偵字第3597號卷第35頁、原審卷第102 、144 頁），以及
      陳永士於本院更一審審理中證述明確（本院更一審卷第15
      0 頁），証人陳永士於本院本審審理時仍陳稱：「（問：
      91年2 月5 日陳居裕打電話給甲○○，因而在嘉新西路橋
      下查獲甲○○，在其租屋處又查獲海洛因、研磨器、分裝
      匙、分裝杯等物，是否如此？）答：是」「（問：甲○○
      被約出查獲之後，有無找到毒品？）答：現場沒有找到，
      因為現場是垃圾場，而且又是晚上，很亂，隔天我們又有
      到現場去找，但是沒有發現，甲○○一看到我們就跑掉了
      」等語（見94年4 月26日本院審判筆錄，即本院本審卷第
      101 頁），証人陳居裕於本院本審審理中仍陳稱：「（問
      ：你在91年2 月5 日下午5 點因毒品案被查獲？）答：是
      」「（問：當時你身上有無查到毒品？查到多少？）答；
      有，詳細數目忘記了」「（問：這些毒品確實是向甲○○
      買的嗎？）答：是」「（問：對於陳永士警員剛才所為之
      陳述，是否正確？）答：是」等語（見94年4 月26日本院
      審判筆錄，即本院本審卷第103 頁），復有陳居裕於91年
      2 月5 日為警查獲之海洛因1 包（淨重4.58公克）扣案可
      資佐証，該包粉末確係毒品海洛因成分，並有法務部調查
      局91年3 月12日調科壹字第220012966 號鑑定通知書可憑
      （見91年度偵字第3597號偵查卷第123 、124 頁，影印卷
      附本院本審卷第207 至209 頁），復有陳居裕所有000000
      0000號行動電話之當日通聯紀錄及警員陳永士製作之職務
      報告各1 份（前述偵查卷第46、61頁）、高雄醫學大學附
      設中和紀念醫院91年4 月8 日檢驗報告2 紙、法務部調查
      局91年4 月4 日調科壹字第220013149 號鑑定通知書（原
      審卷第330 至332 頁）、證人陳居裕前案紀錄表附卷可稽
      。衡情上開警員及陳居裕與被告甲○○均素無冤仇，顯無
      甘冒偽證刑責之風險設詞構陷之動機，且其等前開證詞互
      核一致，並與客觀事證相符，自堪採信。是被告甲○○於
      91年2 月5 日確曾應允賣予陳居裕第一級毒品海洛因半台
      兩，僅因為警逮捕而販賣未遂等情，足堪認定。
（二）據被告乙○○於偵查時供述：我剛出獄時曾幫甲○○送毒
      品給陳居裕，也曾帶陳居裕到甲○○之住處等語（同上偵
      查卷第92頁反面、第93頁）；於原審則先後供稱：因陳居
      裕表示不知道被告甲○○的租屋處，故其曾帶陳居裕去過
      一次（原審卷第93頁）；曾帶陳居裕去被告甲○○租屋處
      及住處各一次，並曾幫被告甲○○轉交毒品予陳居裕一次
      等語（見原審卷第95、257 頁）；我曾帶陳居裕至被告甲
      ○○租屋處1 、2 次，有一次將毒品送到高雄給陳居裕等
      語（原審卷第278 頁），綜觀被告乙○○對於曾為被告甲
      ○○轉交毒品予陳居裕一次之情始終一致。又證人陳居裕
      於原審調查時證稱：我與被告乙○○不熟，所以沒有拿錢
      給被告乙○○，我都是與被告甲○○見面後才結算被告乙
      ○○交付毒品的金額等語（見原審卷第101 至104 頁），
      証人陳居裕對於被告乙○○受甲○○之託，交付毒品給陳
      居裕等情，已陳述述明確。又被告乙○○自始即坦承曾代
      甲○○交付毒品給陳居裕一次，參照證人陳居裕亦供述被
      告乙○○確曾代被告甲○○交付毒品等情，被告乙○○此
      部分供述亦已足認定甲○○確有販賣毒品予陳居裕，並由
      被告乙○○依甲○○之指示交付毒品。又被告甲○○於毒
      品交易完成後，會無償提供毒品供被告乙○○施用乙情，
      亦經被告乙○○於原審供述明確（原審卷第127 頁），被
      告甲○○於原審亦曾為相同之供述（原審卷第123 頁）。
      被告乙○○於警詢時曾供述每次替甲○○販賣毒品後，都
      會給我1,500 元至2,000 元不等之語，惟此情已經被告乙
      ○○於原審中否認，且被告甲○○亦否認上情，故本院不
      為如是交付金錢予乙○○之認定。至陳居裕與被告甲○○
      交易毒品時之聯絡方式，因陳居裕與甲○○均有使用他人
      名義之行動電話之記錄，又邇來政府查緝毒品非法施用、
      轉讓或販賣執法甚嚴，是從事毒品交易者，莫不以隱密之
      方式為之，以避免查緝之危險，此乃公眾週知之事，佐以
      被告乙○○於原審供述陳居裕事先與甲○○聯絡之語（原
      審卷第317 頁），及證人吳文惠於偵訊時亦證述：甲○○
      說欠和信錢沒辦法申請，所以用我名義申請門號之語（同
      上偵查卷第145 頁），再參酌被告甲○○為警逮捕該次交
      易，證人陳居裕亦是事先以行動電話與被告甲○○聯絡毒
      品交易事宜等情，已論述如前（見理由二(一)），足徵陳居
      裕向被告甲○○購買毒品之交易，衡情是以不詳號碼之電
      話先行聯絡，足堪認定。綜上論述，被告乙○○曾為被告
      甲○○轉交海洛因毒品予陳居裕1次 ，已堪認定。
（三）被告甲○○除有高雄縣岡山鎮○○路37號之住處外，另於
      90年11月18日起，以每月1 萬2,000 元之代價承租上開租
      屋處，有租賃契約及公證書在卷可證（左營分局警卷第51
      至53頁），被告甲○○雖辯稱租賃該屋之目的係為練氣功
      使用，每2 日至3 日去一次，2 樓部分則借予被告乙○○
      使用云云，然如僅係為2 日至3 日練一次氣功使用，是否
      有以每月1 萬2,000 元之代價承租房屋後，反將2 樓部分
      借予他人住宿之可能，此部分辯詞是否可信，已有可疑。
      而依警製之查獲物品平面圖（同上偵查卷第127 頁），扣
      案之研磨器、分裝杯及分裝匙係在被告甲○○租屋處1 樓
      客廳電視櫃內查獲，另在2 樓浴室內查獲成分不詳之白色
      粉末1 包，而上開研磨器、分裝匙及分裝杯經送驗結果，
      均呈海洛因陽性反應，有前揭鑑定報告可稽。雖被告甲○
      ○辯稱上開扣案物品均為被告乙○○使用之物品，其中研
      磨器為被告乙○○向證人梁季康所借用云云。惟被告乙○
      ○曾於90年12月至91年1 月間借住該租屋處2 樓約二週，
      於91年2 月5 日經警查獲前業已搬出該處等情，為被告甲
      ○○自承在卷，而被告乙○○亦染有施用毒品惡習，並於
      91年1 月11日10時許經警查獲持有第一級毒品海洛因56.3
      4 公克、第二級毒品安非他命35.3公克、電子磅秤1台 及
      夾鏈袋157 個等情，亦有扣押物品清單影本1 紙附卷可稽
      （同上偵查卷第125 頁）。衡情，如上開扣案物品確係被
      告乙○○所使用，且研磨器係向他人所借，其又持有前開
      數量頗鉅之毒品，理應於搬離被告甲○○之租屋處時一併
      帶走，甚且應與前開毒品同置一處方符常情，乃被告乙○
      ○竟將之遺留於非被告甲○○應允借住範圍之租屋處1 樓
      客廳，已與常理有違。而據鄰居表示91年2 月5 日當晚，
      被告甲○○之妻即將屋內衣物打包回家等情，亦據證人即
      警員陳永士證述在卷（偵查卷第149 頁反面、原審卷第14
      5 頁），自堪認被告乙○○搬離該處後，被告甲○○隨即
      接管使用全棟房屋，是其於警、偵訊時辯稱全然不知屋內
      有該等扣案物品，嗣又於原審調查時改稱不知研磨器之用
      途，原本放置於1 樓電視機旁，後來才改放酒櫃內，亦不
      知垃圾桶內白色粉末為何物云云（原審卷第256 頁），顯
      不足採信。則上開扣案物品確為被告甲○○使用之物，且
      租屋處應係供販賣毒品並躲避追查之用等情，均堪認定。
      另佐以一般吸毒者並無使用研磨器之必要，益徵被告甲○
      ○確有以該研磨器研磨毒品以供販賣之犯行無訛。至證人
      梁季康雖於原審及本院前審審理到庭證稱曾將研磨器借予
      被告乙○○，嗣後至被告甲○○經營洗衣店之住處吃火鍋
      時遇到被告乙○○，其表示該研磨器在搬家時不慎遺失云
      云（原審卷第275 頁，本院93年3 月25日審理筆錄），惟
      與被告甲○○供稱曾在租屋處招待5 、6 人吃火鍋等情不
      符（原審卷第280 頁），且被告乙○○雖承認曾向梁季康
      借得研磨器1 台，惟始終堅稱未曾將該研磨器帶往被告甲
      ○○之租屋處等語（原審卷第277 頁），3 人之證詞、供
      詞既有未符，自難逕以證人梁季康之證詞遽為有利於被告
      甲○○之認定。
（四）又被告甲○○於警、偵訊時迭稱不知0000000000號行動電
      話為何人所用，然警員陳永士明確證稱該行動電話係自被
      告甲○○身上查獲（原審卷第146 頁），且該門號之申請
      人吳文惠亦證稱其與被告甲○○係同村鄰居，因被告甲○
      ○積欠和信公司費用而無法申請，故由其代為申請並交由
      被告甲○○使用，帳單寄至其家中後，再轉交被告甲○○
      付款等語（偵查卷第145 頁反面），足證上開行動電話確
      係被告甲○○所使用，則其如非企圖狡詞隱瞞與陳居裕聯
      絡之事實，何需否認自己使用之行動電話？益徵該行動電
      話確係被告甲○○用以聯絡交易毒品之工具無訛。至被告
      甲○○嗣再辯稱扣押清單上所載之電話號碼誤植為000000
      0000號，與其行動電話之號碼不符始否認非其所有，並非
      有意隱瞞事實云云。惟依被告甲○○之警訊筆錄及檢察官
      偵訊筆錄，均訊問其：「0000000000號之行動電話是何人
      在使用？」、「何人所有？」（見左營分局警卷第5 頁及
      3597號偵查卷第104 頁），而與0000000000號無涉；且該
      誤植之號碼僅記載於扣押物品目錄表內，其與被告甲○○
      所使用之行動電話號碼僅有一碼不符，而本案亦僅扣得1
      支行動電話，依被告甲○○之年齡、智識，顯可輕易得知
      偵辦人員訊問者即為其所使用之行動電話，竟仍全然否認
      之，並遲至原審92年6 月6 日調查期日始首度提出此等抗
      辯，顯屬事後卸責之詞，不足採信。
（五）又據證人陳永士於本院前審詰問時證述：「（你們有無在
      甲○○身上查獲毒品？）沒有，我們有對甲○○的小腿、
      身上搜身，但沒有搜出毒品」（本院前審卷第178 頁），
      於本院更一審證述：「... 當場有搜身，因為當時甲○○
      穿緊身牛仔褲，我們搜身的時候會搜索到小腿... 被告被
      逮捕後均在警方之監控範圍內，不可能擅自行動，或是任
      何舉動」（本院更一審卷第151 頁）諸語，另於被告甲○
      ○上開租屋處亦僅查扣均殘留第一級毒品海洛因之研磨器
      、分裝匙及分裝杯各1 個，及未含有毒品成分之白色粉末
      1 包，已如前述，足徵被告甲○○辯稱：於91年2 月5 日
      經警查獲時，警員未在其身上或租屋處查扣任何毒品之語
      ，並非子虛。雖證人陳居裕於原審證稱：「查獲當天，我
      們在地檢署法警室我聽甲○○說他把毒品綁在小腿上沒有
      被警察查獲，所以後來他趁警方敲門進他的租屋處要抓乙
      ○○時丟掉的」（原審卷第103 頁）；惟其嗣後於原審又
      證述：「我和甲○○被抓到警車上，當初只有1 位警察戒
      護站在車外，其他的警察是進去租屋處抓被告乙○○，被
      告甲○○趁當時只剩我們2 人時告訴我的。另外在左營分
      局我和甲○○2 人都銬在牆上，在那時候也有告訴我一次
      」等語（原審卷第143 頁），經核證人陳居裕就被告甲○
      ○究係在何處告知上開情節之證詞前後並不相符，顯有瑕
      疵，是否可信，已令人起疑。另卷附警員陳永士製作之職
      務報告中填載「... 因當時橋下昏暗無法確定李嫌是否有
      拋棄毒品或湮滅情事，加上當地地形係陸橋下之垃圾場，
      若遭隨手拋棄19公克之海洛因，研判仍可輕易達到湮滅證
      物之目的... 」諸情，及證述「當時甲○○穿緊身牛仔褲
      ，我們搜身的時候會搜索到小腿，但是也可能疏忽而沒有
      發現小腿有毒品」之語（本院更一審卷第151 頁）。然查
      警員陳永士為當時查獲逮捕被告甲○○之執法警員中之一
      員，且是依證人陳居裕之供述，始由陳居裕佯稱向被告甲
      ○○購買毒品之虛詞，將被告甲○○誘出逮捕，衡情查獲
      員警理當對被告甲○○身體進行嚴密之搜索，絕無輕率而
      為之理，此從事後警員又至被告甲○○租屋處進行搜索，
      並搜出如上之物品等情可為佐憑。是證人陳永士上揭言詞
      及書面之陳述，應是於本案審理中，警員陳永士得知被告
      甲○○做如上之抗辯，所為個人推測之詞，實難採為不利
      於被告之證據。又證人陳居裕所為前揭有瑕疵之證詞，經
      查亦無其他事證足為佐證，亦不足採。綜此論述，既無證
      據可為證明被告甲○○有於遭逮捕之際趁隙將毒品拋棄之
      情，被告所辯上情即非無據。惟縱係如此，因本案被告甲
      ○○既已於行動電話中與陳居裕議定買賣海洛因之數量、
      金額及交易地點，被告此舉已屬著手實行販賣海洛因之構
      成要件行為，雖未及實際交易，即為警查獲，亦僅是販賣
      毒品犯行既遂、未遂之別。縱事後並未查扣該包海洛因，
      亦與是否成立該罪無涉，故亦難僅因未搜到毒品而認為被
      告甲○○未販毒。
（六）雖證人陳居裕於91年5 月28日偵查中改稱毒品購買來源並
      非被告甲○○、乙○○，而係綽號「阿占」之人（見91年
      度偵字第3597號偵查卷第99背面），然證人陳居裕於91年
      5 月28日偵訊前，適於候訊室巧遇被告甲○○應訊完畢，
      經被告甲○○告以「待會兒開庭你要好好講話」等語，有
      該署錄影帶翻拍照片1 組、監視錄影帶分隔畫面圖片檔磁
      片1 只（內含圖片12禎）附卷可證，並據證人陳居裕證述
      明確（原審卷第102 頁），參以陳居裕於偵查中對於「阿
      占」之人聯絡方式完全無法提供，並稱：「我與甲○○在
      戒治所打架過，所以乙○○帶我去找甲○○打架。（問：
      你在警訊中也有說你撥打0000000000電話和甲○○連絡？
      ）不是，電話是乙○○說的，而且也都是乙○○代為連絡
      甲○○」云云，惟就陳居裕所使用之0000000000號行動電
      話通聯紀錄觀之（偵查卷第40、43、44、46頁），該門號
      分別於91年1 月17日、1 月28日、1 月29日、1 月30日、
      2 月5 日，與被告甲○○使用之0000000000號行動電話均
      有密切之聯繫，應無打架或陷害情事，是其在上開偵查中
      翻異之證詞，顯與常理及客觀事證有違，應係在被告甲○
      ○授意下臨訟杜撰之詞，殊無足採；而被告甲○○要求陳
      居裕虛偽陳述之行為，適足以證明甲○○有隱瞞事實之意
      圖，則其確有販賣海洛因之犯行，已甚灼然。
（七）又証人陳居裕另案於91年2 月4 日15時，在高雄市○○區
      ○○路與大順路口，又為警查獲持有毛重1.2 公克之海洛
      因（於當晚即2 月4 日晚上9 點30分經檢察官偵訊後飭回
      ），該次查獲陳居裕雖於警訊中供稱：「我所持有之海洛
      因是於91年2 月4 日上午7 時30分左右，在高雄市○○區
      ○○路與九如路口，向一名綽號『阿吉』之不詳姓名男子
      ，以新台幣5,000 元代價向他購買的」「我不知道綽號『
      阿吉』的真實姓名，他的年齡大約25歲左右，身高約170
      公分左右，留平頭，左臉眼角有疤痕，我無法與他聯絡，
      都是他主動與我聯絡，我與『阿吉』並無仇隙」等語（見
      91年2 月4 日警訊筆錄）。就此點証人陳居裕於本院本審
      審理時受辯護人詰問時陳稱：2 月4 日的筆錄我是隨便說
      說，甲○○是2 月5 日發生的事情，是利用我的手機引出
      的，這次是講真的等語（見94年6 月21日本院審判筆錄，
      即本院卷第196 頁）。因証人陳居裕於91年2 月4 日15時
      30分之警訊筆錄是隨便說說，才未講出綽號「阿吉」者之
      真實姓名地址，是該次警訊筆錄所提及之販賣者即綽號「
      阿吉」者，仍不能為被告甲○○、乙○○2 人有利或不利
      之証明。
（八）被告乙○○於原審曾為被告甲○○轉交毒品予陳居裕之陳
      述，已如前述，是以被告乙○○於本院審理時辯稱僅曾帶
      陳居裕至甲○○上開租賃處所一次及未曾交付毒品給陳居
      裕云云，已與首揭論述不符。另被告乙○○於原審曾供述
      ：是朋友毒癮發作，我幫甲○○送過，甲○○只對我說把
      這些東西拿給陳居裕止癮等語（原審卷第127 、279 頁）
      ，參諸證人陳居裕證稱被告乙○○曾向其表示被告甲○○
      已出所，若有需要可以找被告甲○○，其才知道被告甲○
      ○在販賣毒品等語（原審卷第104 頁），佐以被告乙○○
      曾與被告甲○○同住約二週之事實，則被告乙○○對陳居
      裕向被告甲○○購買毒品海洛因，及其係轉交海洛因予陳
      居裕等事實，自難諉為不知。是乙○○辯稱不知所交付予
      陳居裕之物係海洛因云云，顯難採信。被告乙○○既知被
      告甲○○係從事販賣海洛因之事，竟代為轉交海洛因予陳
      居裕，足見被告乙○○與甲○○就該次販賣第一級毒品海
      洛因既遂犯行，確有犯意之聯絡及行為之分擔，亦堪認定
      。
（九）被告乙○○於偵查中辯稱在甲○○租屋處頂樓時曾遭警以
      槍毆打頭部而主張刑求抗辯云云。經查：被告乙○○於偵
      查中坦承在製作警訊筆錄前，警方即已將其送至醫院治療
      ，且係其企圖從頂樓逃跑始被警察毆傷等語（偵查卷第93
      頁反面），足見被告乙○○之頭部傷勢係於為警逮捕之過
      程中所造成，且距警詢時已相隔約3 小時，是其既已坦承
      於警詢過程並無其他遭警刑求之情狀，而同案查獲之被告
      甲○○與陳居裕亦均無遭刑求或證稱製作警訊筆錄時目擊
      被告乙○○遭刑求等情，足認被告乙○○於偵查中之刑求
      抗辯尚難採信。
（十）查販賣毒品行為在通常情形下均係以牟利為其主要誘因及
      目的，本案被告甲○○及乙○○係共同販賣第一級毒品海
      洛因，為最輕本刑無期徒刑以上之罪，如於買賣之過程中
      無利可圖，何必甘冒觸犯刑罰之高度風險幫助他人取得毒
      品？自堪信被告甲○○取得海洛因再轉賣陳居裕時，其取
      得價格必較賣出低廉或賣出之數量、純度有所減少。從而
      ，被告甲○○及乙○○確有從中賺取買賣價差以牟利之意
      圖甚明。
    綜上所述，被告甲○○、乙○○2 人所辯上情均不足採，本
    案事證明確，被告甲○○、乙○○2 人有共同販賣第一級毒
    品海洛因予陳居裕犯行，堪以認定。
二、被告甲○○販賣毒品一次既遂及一次未遂之犯行，核係犯毒
    品危害防制條例第4 條第1 項之販賣第一級毒品既遂罪、同
    條例第4 條第6 項、第1 項之販賣第一級毒品未遂罪（指91
    年2 月5 日為警安排埋伏查獲之該次犯行，此部分公訴人漏
    引毒品危害防制條例第4 條第6 項、第1 項之販賣第一級毒
    品未遂罪，尚有未洽。）。被告乙○○所為，亦係犯毒品危
    害防制條例第4 條第1 項之販賣第一級毒品既遂罪。又被告
    甲○○、乙○○2 人就上開一次販賣第一級毒品既遂犯行部
    分，有犯意聯絡及行為分擔，均為共同正犯。其等持有第一
    級毒品海洛因之低度行為，均為販賣之高度行為所吸收，不
    另論罪。被告甲○○先後二次犯行（包含一次販賣既遂及最
    後一次為警查獲販賣未遂），時間緊接，手法相似，觸犯基
    本構成要件相同之罪名，顯係基於概括犯意反覆為之，應依
    連續犯規定，論以販賣第一級毒品既遂罪一罪。又被告甲○
    ○、乙○○所犯本件販賣第一級毒品罪，屬最輕法定本刑為
    無期徒刑以上之罪，惟考量其等販賣毒品之次數、數量及金
    額均非大盤所可比擬，應屬販賣毒品之下游，情輕法重，其
    等之行為顯有可憫恕之處，本院認如處以最輕之無期徒刑，
    仍嫌過重，爰依刑法第59條之規定，均酌予減輕其刑。
三、公訴意旨另以：被告甲○○另又販賣海洛因予陳居裕約五次
    及乙○○二次，被告乙○○另與甲○○共同販賣海洛因四次
    予陳居裕，因認被告甲○○、乙○○此部分亦另涉有毒品危
    害防制條例第4 條第1 項之共同販賣第一級毒品罪嫌。公訴
    人認此部分行為係以證人陳居裕之證詞及被告乙○○之供詞
    為主要依據。惟查：(一)證人陳居裕於警詢固陳稱：經由被告
    乙○○轉送而向被告甲○○購買海洛因之次數約五次云云，
    惟陳居裕警詢中陳述伊自90年12月至91年1 月18日期間，每
    隔15日至20日即向被告甲○○購買一次云云，而上開期間僅
    約50日，如以15日至20日之頻率計算，顯然不及五次，是其
    此部分陳述尚有瑕疵。況證人陳居裕於原審已改稱被告乙○
    ○轉送之次數不及五次（原審卷第104 頁），是被告甲○○
    販賣海洛因予陳居裕之犯行逾越前述經論罪科刑之部分（指
    一次既遂部分），尚查無其他積極證據以資佐證，既無積極
    證據可以證明，自應為有利於被告甲○○之認定。(二)又被告
    乙○○固曾於偵查中指訴曾向被告甲○○購買海洛因二次（
    91年度偵字第1689號偵查卷第43頁反面）；惟於原審已供稱
    未曾向被告甲○○購買任何毒品，其都是向綽號「黑輪」之
    人購買（原審卷第95、259 頁）；嗣又改稱曾向被告甲○○
    購買安非他命二次，但未買過海洛因，係向綽號「黑輪」之
    人買海洛因云云，其前後供述明顯不符，自有瑕疵，又除被
    告乙○○之前揭指訴外，亦查無任何客觀事證足以證明被告
    甲○○確有販賣海洛因予被告乙○○二次之犯行。(三)被告甲
    ○○最後一次販賣第一級毒品未遂犯行，係警查獲陳居裕後
    ，由警囑陳居裕與甲○○聯絡購毒，被告乙○○並未參與，
    尚難認該次乙○○係共犯。(四)又公訴人認其中有由被告乙○
    ○依甲○○之指示，將陳居裕帶往甲○○上開租屋處所，再
    由甲○○與陳居裕2 人進行第一級毒品海洛因之交易部分，
    惟在屋內僅甲○○與陳居裕2 人，尚無法証明此部分之毒品
    交易，且乙○○於原審陳稱：我只將陳居裕帶往甲○○上開
    租屋處所而已，我不知道陳居裕是否向甲○○購買毒品等語
    （見原審卷第278 頁），是此部分並不具體、明確，尚難謂
    被告甲○○、乙○○此部分有共同販賣毒品海洛因予陳居裕
    。綜上所述，公訴人所指此部分犯罪事實尚乏積極證據足資
    證明，是不能證明被告甲○○、乙○○此部分犯罪，此部分
    本應為無罪之諭知，惟因公訴人認此部分與前述論罪部分有
    連續犯之裁判上一罪關係，此部分爰均不另為無罪之諭知。
四、原審予以論科，固非無見。惟查：(一)原判決對於被告甲○○
    、乙○○販賣第一級毒品所得金額未於事實欄詳為記載認定
    ，顯有疏漏。(二)被告甲○○最後一次販賣第一級毒品未遂犯
    行，被告乙○○並未參與，已如前述，原審此部分亦論以共
    同正犯，亦有未洽。(三)扣案之被告甲○○所使用之門號0000
    000000號行動電話除SIM 晶片卡係借自他人外，該行動電話
    機具係屬被告甲○○所有並供販毒聯絡所用之物，應併予宣
    告沒收，原審未諭知沒收，亦有未當（詳如後述)。 (四)又按
    數罪併罰之案件應分別宣告其罪之刑，然後依法定標準定其
    應執行之刑，刑法第51條定有明文。所謂其罪之刑，包括主
    刑、從刑而言，固無論主刑、從刑，均須依其所犯之罪分別
    宣告後，再據以定其應執行之刑方為相當，不得先各宣告主
    刑後，於定其執行刑時始另行宣告沒收。（最高法院53年度
    台上字第1382號判例可資參考）本件原審判決認被告甲○○
    涉犯連續販賣第一級毒品罪及轉讓第一級毒品罪，認被告乙
    ○○涉犯連續販賣第一級毒品罪及連續轉讓第二級毒品罪，
    乃先宣告各罪之主刑並定其應執行刑後始另行宣告沒收，同
    有未洽。被告甲○○、乙○○上訴否認販賣第一級毒品，雖
    均無理由，但原判決既有上開可議之處，自應由本院將原判
    決關於甲○○、乙○○販賣第一級毒品部分及其定應執行刑
    均撤銷改判。爰審酌被告甲○○、乙○○均有前科，有臺灣
    高等法院被告全國前案紀錄表各1 份在卷足憑，雖均未構成
    累犯，仍堪認其等素行不良，竟不思警惕，非法販賣毒品，
    危害他人身心健康甚鉅，且犯罪後猶飾詞卸責，態度不佳，
    惟念其等販賣次數及數量均非頻繁，被告乙○○僅是單純為
    交付毒品之工作，其情節較輕等一切情狀，分別量處被告甲
    ○○有期徒刑9 年，被告乙○○有期徒刑7 年。再依渠等販
    賣毒品之犯罪性質，認有褫奪公權之必要，併予宣告被告甲
    ○○褫奪公權5 年，被告乙○○褫奪公權3 年。扣案之甲○
    ○租住處查獲之殘留第一級毒品海洛因之研磨器、分裝匙、
    分裝杯各1 個，與海洛因無法析離而視同毒品，應依同條例
    第18條第1 項前段宣告沒收銷燬之。又被告甲○○、乙○○
    共同販賣海洛因所得之財物4 萬5,000 元，均應依同條例第
    19 條 第1 項之規定連帶沒收，如全部或一部不能沒收時，
    因係現款，應以其等財產抵償之。扣案之門號0000000000號
    行動電話1 支，因被告甲○○僅是委託吳文惠申請該門號（
    指SIM 晶片卡），供被告甲○○搭配行動電話使用，已如前
    述，衡情扣案之行動電話（不含SIM 晶片卡）應是被告甲○
    ○出資購買無疑，且係供該次販賣毒品未遂聯絡所用之物，
    亦應依同條例第19條第1 項規定宣告沒收。至該SIM 晶片卡
    既是案外人吳文惠所申請之物，自非被告甲○○所有，故不
    併為沒收之宣告。另查扣未含毒品成分之白色粉末1 包（淨
    重12.71 公克），並非毒品，且無法證明係被告等供犯罪所
    用之物；又同時查扣之子彈及彈殼部分與本案無關，爰均不
    予宣告沒收，附此敘明。另陳居裕向被告等購得施用剩餘之
    海洛因1 包（驗後淨重4.58公克），已於陳居裕施用毒品案
    另行處理沒收，本件不再沒收，亦附此敘明。
五、被告甲○○被訴轉讓第一級毒品、販賣第二級毒品安非他命
    部分；被告乙○○被訴轉讓第二級毒品罪部分，均已經本院
    前審判決確定，附此敘明。
據上論結，應依刑事訴訟法第369 條第1 項前段、第364 條、第
299 條第1 項前段，毒品危害防制條例第4 條第1 項、第18條第
1 項前段、第19條第1 項，刑法第11條、第28條、第56條、第59
條、第37條第2 項，判決如主文。
本案經檢察官陳新慶到庭執行職務。
中　　華　　民　　國　　94　　年　　7 　　月　　5 　　日
                  刑事第六庭    審判長法  官  王憲義
                                      法  官  范惠瑩
                                      法  官  張盛喜
以上正本證明與原本無異。
如不服本判決應於收受本判決後10日內向本院提出上訴書狀，其
未敘述上訴理由者，並得於提起上訴後10日內向本院補提理由書
狀（均須按他造當事人之人數附繕本）「切勿逕送上級法院」。
中　　華　　民　　國　　94　　年　　7 　　月　　6 　　日
　　　　　　　　　　　　　　　　　　　書記官  楊茱宜
附錄本件判決論罪科刑法條：
毒品危害防制條例第4條第1項
製造、運輸、販賣第一級毒品者，處死刑或無期徒刑；處無期徒刑
者，得併科新台幣1,000萬元以下罰金。
